【裁判字號】    97,財管,64
【裁判日期】    970711
【裁判案由】    選任遺產管理人
【裁判全文】
臺灣臺南地方法院民事裁定              97年度財管字第64號
聲  請  人  台灣新光商業銀行股份有限公司
法定代理人  丙○○
代  理  人  乙○○
上列聲請人聲請為被繼承人甲○○選任遺產管理人事件，本院裁
定如下：
    主      文
選任財政部國有財產局台灣南區辦事處台南分處為被繼承人甲○
○之遺產管理人。
聲請程序費用新台幣壹仟元由被繼承人甲○○之遺產負擔。
    理      由
一、按繼承人均拋棄其繼承權者，準用關於無人承認繼承之規定
    ，民法第1176條第6項定有明文。又繼承開始時，繼承人之
    有無不明，而不能依民法第1177條選定遺產管理人時，得由
    利害關係人聲請法院選任之。民法第1178條第2項亦定有明
    文。
二、本件聲請意旨略以：
  （一）聲請人原名誠泰商業銀行股份有限公司，惟自民國94年
        12月31日起奉行政院金融監督管理委員會94年11月7日
        金管銀（六）字0940028893號函核准與台灣新光商業銀
        行合併，聲請人為為存續銀行並更名為台灣新光商業銀
        行股份有限公司，惟法人人格不失同一性，合先敘明。
  （二）被繼承人甲○○（女，民國○○年○○月○○日生，身分證統
        一編號：Ｚ000000000號，96年9月14日死亡，生前最後
        住所：台南市○○區○○路69巷40弄30號8樓之9）於93
        年10月28日提供不動產設定抵押權擔保借款，分別向聲
        請人借款新台幣（下同）200萬元、15萬元、20萬元，
        目前尚欠0000000元、133290、125224元，共計0000000
        元，均繳納利息至96年10月28日止，惟被繼承人甲○○
        於96年9月14日死亡，其法定順序繼承人均拋棄繼承權
        ，第四順序之繼承人亦均已死亡，致聲請人對上開遺產
        無法行使權利，為確保聲請人之權利，爰聲請選任被繼
        承人甲○○之遺產管理人等語。
三、經查，聲請人主張之上開事實，業據其提出他項權利證明書
    、抵押權設定契約書及其他約定事項、借款契約書、貸放明
    細查詢表、本院97年4月7日南院雅家家96年度繼字第2124號
    通知、行政院金融監督管理委員會94年11月7日金管銀（六
    ）字0940028893號函、除戶謄本、繼承系統表（以上均為影
    本）、除戶登記簿謄本為證，並經本院依職權調閱本院96年
    度繼字第2124號拋棄繼承案卷查核屬實，自堪信聲請人之主
    張為真實。是以，被繼承人甲○○之第一、第二、第三順序
    繼承人均已聲明拋棄繼承權，亦無第四順序之繼承人存在，
    且未準用民法第1177條規定選定遺產管理人，而聲請人為被
    繼承人之債權人，則其以利害關係人之身分聲請選任被繼承
    人甲○○之遺產管理人，核與上開規定並無不合，應予准許
    。
四、又按公示催告期限屆滿，無繼承人承認繼承時，其遺產於清
    償債權，並交付遺贈物後，如有剩餘，歸屬國庫；又按非公
    用國有財產以財政部國有財產局為管理機關，民法第1185條
    、國有財產法第12條分別定有明文。查本件被繼承人甲○○
    之繼承人皆已拋棄繼承權，且未準用民法第1177條之規定選
    定遺產管理人，足徵渠等對被繼承人甲○○遺產之處置已漠
    不關心，又被繼承人甲○○之遺產，倘無人承認繼承時，將
    於清償債權，交付遺贈物後，歸屬國庫，為使被繼承人甲○
    ○遺產之處置順利進行，是本院認選任財政部國有財產局台
    灣南區辦事處台南分處為被繼承人甲○○之遺產管理人為適
    當。
五、依非訟事件法第24條第1項、第157條，裁定如主文。
中    華    民    國    97    年    7     月    11    日
                  家事法庭法  官  林育幟
以上為正本係照原本作成。
如對本裁定抗告須於裁定送達後10日內向本院提出抗告狀，並應
繳納抗告費新臺幣1000元。
中    華    民    國    97    年    7     月    11    日
                          書記官  黃坤義


司法院資訊處製作；財團法人民間司法改革基金會備份。
